【裁判字號】    99,交訴,12
【裁判日期】    990423
【裁判案由】    業務過失致死
【裁判全文】
臺灣嘉義地方法院刑事判決              99年度交訴字第12號
公  訴  人  臺灣嘉義地方法院檢察署檢察官
被      告  甲○○
上列被告因業務過失致死案件，經檢察官提起公訴（99年度偵字
第1 、279 號）及移送併辦（99年度偵字第966 號），被告於本
院行準備程序時就犯罪事實為有罪之陳述，經本院裁定改依簡式
審判程序審理，判決如下：
    主  文
甲○○犯過失致人於死罪，處有期徒刑柒月。緩刑貳年。
    犯 罪 事 實
一、甲○○領有合格汽車駕照，於民國98年10月30日上午8 時30
    分許，駕駛車牌號碼DQ-2402 號自用小貨車，沿著嘉義縣六
    腳鄉縣道嘉157 線公路由南向北方向行駛，於當日上午8時
    35分許，行經嘉義縣六腳鄉蒜南村414 之7 號前，本應注意
    車前狀況，並隨時採行必要之安全措施，而依當時天候晴、
    日間有自然光線、柏油路面乾燥無缺陷無障礙物、視距良好
    等情況，並無不能注意之情形，竟疏未注意及此，適有楊戇
    騎乘、搭載戊○○○之車牌號碼LXR-505 號機車，在同向右
    側路旁欲向左迴轉穿越至對向車道時，亦疏未注意，未暫停
    讓往來車輛先行即予以迴轉；甲○○所駕駛之自用小貨車遂
    撞及上開楊戇騎乘之機車左前車頭，致楊戇、戊○○○均人
    車倒地，戊○○○經送醫後因外傷性顱內出血不治死亡，楊
    戇經送醫後則於同年11月5 日因有創傷性左側氣胸，心肺衰
    竭致死。甲○○於肇事後，停留現場，待司法警察到場處理
    時，於司法警察未知悉肇事者為何人前，主動坦承肇事，自
    首而願接受裁判。
二、案經蘇謝丹紅之子丁○○、楊戇之子丙○○訴由嘉義地檢署
    檢察官偵查及自動檢舉偵查起訴。
    理  由
一、本件被告甲○○所犯非死刑、無期徒刑、最輕本刑為3 年以
    上有期徒刑之罪，或高等法院管轄第一審案件，其於準備程
    序進行中，就被訴事實為有罪之陳述，經本院告知簡式審判
    程序之旨，並聽取檢察官及被告之意見後，裁定進行簡式審
    判程序。
二、上揭事實業據被告甲○○於本院審理時坦承不諱，核與證人
    即甲○○配偶王麗玉於警詢及偵查、告訴人丁○○、楊戇之
    女乙○○於警詢之證述相符，並有被害人楊戇之嘉義縣警察
    局道路交通事故談話紀錄表、道路交通事故調查報告表(一)、
    (二)、道路交通事故現場圖、現場照片12紙、臺灣嘉義地方法
    院檢察署相驗屍體證明書2 份、嘉義長庚紀念醫院診斷證明
    書、相驗照片16紙、臺灣省嘉雲區車輛行車事故鑑定委員會
    99 年4月7 日鑑定函、證號查詢汽車駕駛人資料、交通事故
    肇事人自首情形記錄表足資佐證，是被告之自白與事實相符
    ，應堪採信。按汽車駕駛人行車時，應注意車前狀況，隨時
    採取必要安全措施，道路交通安全規則第94條第3 項訂有明
    文，被告駕車自應注意上述道路交通安全規定，又依前開道
    路交通事故調查報告表所載，當時天候晴、日間有自然光線
    、柏油路面乾燥無缺陷無障礙物、視距良好等情況，是本件
    被告行經上開路段，應注意車前狀況，以防止車禍之發生，
    其竟疏未注意及此，即貿然前進，致碰撞被害人楊戇所騎乘
    搭載被害人蘇謝丹紅之機車而肇事，其有過失甚為顯然。再
    被害人楊戇、戊○○○2 人均確因本件車禍，楊戇致有創傷
    性左側氣胸，心肺衰竭致死，蘇謝丹紅致有外傷性顱內出血
    ，送醫後不治死亡，有渠等相驗屍體證明書在卷可稽，則被
    告之過失行為，與被害人2 人之死亡結果間，具有相當因果
    關係，應堪認定。從而，本件事證明確，被告犯行堪以認定
    ，應依法論科。
三、核被告所為，係犯刑法第276 條第1 項過失致死罪。又業務
    上過失致人於死罪之成立，除行為人係從事業務之人外，尚
    須其過失係基於業務上行為而發生，亦即其行為之過失係發
    生於執行業務中者，始足構成（最高法院96年度台上字第
    7229號判決意旨參照）；起訴意旨雖以被告肇事時係駕駛自
    用小貨車，且貨車上載有高麗菜，而認被告係犯同條第2 項
    之業務過失致死罪等情；惟被告供稱係在市場以修理雨傘為
    業，本案發生時，係因朋友對伊說高麗菜很便宜，問伊要不
    要，伊才與太太前往載運欲返回民雄住處等語（見本院卷第
    44 頁 ），是被告非以載運為主要業務或附隨業務，故難因
    被告以自用小貨車載運高麗菜之偶一行為，即認被告有何執
    行業務之行為，逕以業務過失致死罪相繩，惟此部分基本社
    會事實同一，自應由本院應法變更起訴法條並予審理。又被
    告以1 過失行為造成被害人2 人死亡之結果，其係以一行為
    侵害數法益，觸犯數罪名，為想像競合犯，應依刑法第55條
    之規定，從一重過失致死罪處斷。移送併辦部分所載之犯罪
    事實與起訴部分所載為同一事實，為起訴效力所及，本院自
    應予以審理，附此敘明。被告於肇事後，停留現場，在司法
    警察尚不知何人為肇事者前，向負責處理之員警自承係其駕
    車發生前揭車禍，進而接受裁判等情，有交通事故肇事人自
    首情形紀錄表在卷可查（見98年度相字第663 號卷第18 頁
    ），是被告此舉當認合於自首要件，爰依刑法第62條前段之
    規定，減輕其刑。
四、審酌被告因疏未注意，致生本件事故，對被害人2 人本身及
    其等家屬均造成無可彌補之傷害，惟本件被害人楊戇疏未注
    意，未暫停讓往來車輛先行，即騎乘機車穿越馬路，為本件
    肇事主因，有臺灣省嘉雲區車輛行車事故鑑定委員會99年4
    月7 日鑑定函在卷可查，且其肇事後停留於現場，犯後坦承
    犯行，與被害人2 人家屬達成和解，有調解筆錄在卷可稽，
    犯後態度良好等一切情況，量處如主文所示之刑。再被告前
    未曾因故意犯罪受有期徒刑以上刑之宣告，有臺灣高等法院
    被告前案紀錄表在卷可憑，是被告一時失慮，致罹刑章，現
    已坦承犯行，且與被害人2人之家屬達成和解，業如前述，
    諒被告經此刑事追訴、審判之教訓後，當能知所警惕而無再
    犯之虞，故本院認為所宣告之刑，以暫不執行為適當，爰依
    刑法第74條第1項第1款之規定，併宣告緩刑2年，以啟自新
    。
據上論斷，應依刑事訴訟法第273 條之1 第1 項、第299 條第1
項前段、第300 條，刑法第276 條第1 項、第55條、第62條前段
、第74條第1 項第1 款，刑法施行法第1 條之1 第1 項、第2項
前段，判決如主文。
本案經檢察官曹合一到庭執行職務。
中    華    民    國    99    年    4     月    23    日
                  交通法庭      法  官  梁淑美
以上正本證明與原本無異。
如不服本判決應於收受判決後10日內向本院提出上訴書狀，並應
敘述具體理由；其未敘述上訴理由者，應於上訴期間屆滿後20日
內向本院補提理由書（均須按他造當事人之人數附繕本）「切勿
逕送上級法院」。告訴人或被害人如對於本判決不服者，應具備
理由請求檢察官上訴，其上訴期間之計算係以檢察官收受判決正
本之日期為準。
中    華    民    國    99    年    4     月    23    日
                                書記官  林金福
附錄本判決論罪科刑法條全文：
中華民國刑法第276條
（過失致死罪）
因過失致人於死者，處2 年以下有期徒刑、拘役或2 千元以下罰
金。
從事業務之人，因業務上之過失犯前項之罪者，處5 年以下有期
徒刑或拘役，得併科3 千元以下罰金。

司法院資訊處製作；財團法人民間司法改革基金會備份。
